【裁判字號】    88,交易,227
【裁判日期】    890502
【裁判案由】    過失傷害等
【裁判全文】
臺灣嘉義地方法院刑事判決                        八十八年度交易字第二二七號
    公  訴  人  臺灣嘉義地方法院檢察署檢察官
    被      告  丁○○
右列被告因過失傷害等案件，經檢察官提起公訴 (八十八年度偵字第四九一三號)，
本院判決如左：
    主  文
丁○○駕駛動力交通工具肇事，致人死傷而逃逸，處有期徒刑壹年。緩刑肆年。
其餘被訴業務過失傷害部分公訴不受理。
    事  實
一、丁○○係受僱於甲頂飲料公司任貨車司機，為從事駕駛業務之人，於民國八十八
    年六月十八日十七時許，駕駛車號ＳＢ０四０三號自小貨車動力交通工具，沿嘉
    義縣民雄鄉中央村往平和村方向由西向東行駛，行經嘉義縣民雄鄉○○村○○○
    段，原應注意並能注意汽車行駛時，駕駛人應注意對面有來車交會時不得超車之
    規定，以避免發生事故之危險，猶貿然以五、六十公里之時速，越過中心線欲超
    越前車，適對向車道有由乙○○騎乘車號ＭＢＪ六四一號機車自平和村往中央村
    方向駛近上開路段，黃尊煌所駕駛之自小貨車即撞及乙○○所騎乘之機車，致乙○○人車倒地，受有脾臟破裂、左肱骨開放性骨折、雙側股骨及骨盆骨折之傷害
    （過失傷害部分，業據告訴人即乙○○之父撤回告訴，詳如後述）。詎丁○○肇
    事，致乙○○受傷後，竟未為必要之救護，驅車逃逸，嗣經路人甲○○記下車號
    ，報警處理，循線始悉上情。
二、案經被害人乙○○之父丙○○訴由嘉義縣警察局民雄分局報請臺灣嘉義地方法院
    檢察署檢察官偵查起訴。
    理  由
壹、有罪部分：
一、訊據被告丁○○對於右揭時地其駕車途經肇事地點並違規超車等情坦承不諱，惟
    矢口否認有駕車肇事逃逸之犯行，辯稱：事發當時下大雨，其超車時自小貨車突
    然打滑，固其僅注意控制打滑之車輛，並不知道撞到被害人乙○○云云。惟查：
    （一）按汽車駕駛人欲侵入來車道超越前車時，必會深切注意對向車道是否有來
          車，以確認超車是否安全，而本件車禍發生當天又適逢大雨，被告於超車
          前若非已仔細觀看對向來車情形，斷不敢冒然侵入來車道以超車，又肇事
          路段為一筆直大道，有現場照片可稽，被告相當容易看見遠方之來車，被
          告竟謂其超車時未見乙○○之來車，顯與常情有悖。
    （二）又被告自承其貨車打滑時，車身偏向左側又轉正，連續三次後，始撞上路
          燈桿等情（警訊筆錄第一頁反面參見），而據被害人稱其看見貨車車身搖
          晃，並偏向其車道行駛過來，其見狀向右閃避到路邊，還是被貨車撞到等
          語（警訊筆錄第三頁反面參見），是被告之貨車打滑之初即貨車身搖晃之
          際，被害人駕駛機車正朝被告正前方駛近，且被告正駕馭失控之貨車，更
          須聚精會神注意前方狀況，以防止或降低危險之發生，則被告豈有對接近
          中被害人視而不見之理？益徵被告所辯其並未見被害人來車等語，並非實
          在，洵無足採。
    （三）證人甲○○迭於警訊、偵審中均結證稱其係聽到撞擊聲後，回頭看見貨車
          打轉後撞上路燈桿（警訊筆錄第六頁反面、偵查筆錄第八頁、本院八十八
          年九月二十二日、十二月二十二日調查筆錄參見），復稱其聽到撞擊聲時
          距離肇事地點約二百公尺等語（本院八十八年十二月二十二日調查筆錄參
          見），顯然本件車禍被告撞及被害人時曾發生巨響，被告雖辯稱其窗戶緊
          閉且當時雨聲很大，致其未聽見該撞擊聲云云，然證人甲○○距肇事地點
          約有二百公尺遠，尚且在當時大雨中得清晰聽見撞擊聲而回頭察看，足徵
          該撞擊聲響非輕，被告當時雖緊閉車窗，衡情，仍難諉為未聽見撞擊聲，
          被告所辯要非可採。
    （四）被告辯稱本件車禍發生後，甲○○曾騎機車經過其身旁，探頭看視其有無
          受傷，並未說其有撞到人云云。惟訊之證人甲○○證稱：「（有無與貨車
          司機照面過，將機車騎到貨車車窗旁看一看？）沒有。整個過程只有一、
          二分鐘而已，我只注意傷者的情形。」（回頭之後，有無在燈桿貨車旁停
          留一下？）沒有，我直接騎車到傷者旁邊。」（本院八十九年六月十三日
          審理筆錄參見），與被告所辯並不相符，查證人甲○○與被告及被害人均
          素昧平生，當無甘冒偽證罪而為不利被告之不實陳述之必要，是被告上開
          所辯亦不足以為被告有利之認定。
    （五）觀諸現場照片，被害人發生車禍後連同機車倒臥之位置係緊鄰路旁，並未
          被雜草遮蔽住，屬顯然容易被發覺，而被告於發生巨響後貨車撞上路燈桿
          ，隨即駕車返回公司經過該處，並看見證人甲○○停車站立該處，竟稱其
          察看該處且未看見被害人，顯難採信。雖證人甲○○稱被告係以平常之速
          度將貨車開走等語（本院八十九年六月十三日審判筆錄參見），然被告之
          貨車因撞及路燈桿業已受損，且被告貨車旁之玻璃亦經被告整片敲破，當
          日適值大雨，被告以平常車速駛離不足以為被告有利之認定。
    （六）此外，復有道路交通事故調查報告表一紙及照片十六幀附卷可佐。而被害
          人乙○○受有如事實欄所載之傷情，亦有診斷證明書一紙存卷可稽。
              綜上所述，被告所辯顯係事後卸責之詞，不足採信，本件事證明確，
          被告犯行洵堪認定。
二、核被告丁○○所為，係犯刑法第一百八十五條之四駕車肇事致人死傷而逃逸罪。
    爰審酌被告疏於一時肇事致人受傷，竟不為救護畏罪逃離現場，其犯罪之動機、
    目的、手段，漠視交通安全及救護傷患危害，惟事後已與被害人達成民事和解，
    賠償其損害等一切情狀，量處如主文所示之刑。第查被告前未曾受有期徒刑以上
    刑之宣告，有本院被告全國前案紀錄表一紙附卷可按，其疏慎肇事，失慮逃逸，
    偶罹刑典，事後並已賠償被害人，經此偵審教訓，應知所警惕，信無再犯之虞，
    因認前開刑之宣告以暫不執行為當，爰併予宣告緩刑四年，以啟自新。
貳、不受理部分：
一、公訴意旨另以被告丁○○係「甲頂飲料公司」貨車司機，為從事駕駛業務之人，
    其於前開時地駕車，本應注意對面有來車交會時不得超車，以避免發生事故之危
    險，且依當時情形，並無不能注意之情事，竟貿然以五、六十公里之時速，越過
    中心線超越前車，致撞擊對向車道上由乙○○駕駛之機車，致乙○○受有脾臟破
    裂、左肱股開放性骨折、雙側股骨及骨盆骨折之傷害，因認被告涉有刑法第二百
    八十四條第二項前段業務過失傷害之罪嫌云云。
二、惟按告訴乃論之罪，告訴人於第一審辯論終結前得撤回其告訴，又告訴經撤回者
    ，應諭知不受理之判決，刑事訴訟法第二百三十八條第一項、第三百零三條第三
    款分別定有明文。經查此部分起訴書認被告係觸犯刑法第二百八十四條第二項前
    段之罪，依同法第二百八十七條前段之規定，須告訴乃論。茲據告訴人即被害人
    乙○○之父丙○○於本院調查時撤回其告訴，經記明筆錄在卷（本院八十八年十
    一月九日訊問筆錄參見），依照上開說明，自應為不受理判決之諭知。
據上論斷，應依刑事訴訟法第二百九十九條第一項前段、三百零三條第三款、刑法第
一百八十五條之四、第七十四條第一款，判決如主文。
本案經檢察官陳仁智到庭執行職務
中    華    民    國  八十九      年        六    月      二十七    日
                                      臺灣嘉義地方法院刑事第二庭
                                          法  官  劉  瓊  雯
右正本證明與原本無異。
如不服本判決，應於判決送達後十日內向本院提出上訴狀( 應附繕本 )。
中    華    民    國     八十九       年        六    月       三十     日
                                          書記官  陳  冠  學
附錄本案論罪科刑法條全文：
第一百八十五條之四
駕駛動力交通工具肇事，致人死傷而逃逸者，處六月以上五年以下有期徒刑。


司法院資訊處製作；財團法人民間司法改革基金會備份。
